【裁判字號】    97,訴,988
【裁判日期】    970918
【裁判案由】    第三人異議之訴
【裁判全文】
臺灣臺南地方法院民事判決               97年度訴字第988號
原      告  甲○○○
訴訟代理人  乙○○
被      告  臺灣土地銀行股份有限公司
法定代理人  丁○○
訴訟代理人  丙○○
上列當事人間第三人異議之訴事件，本院於民國97年9月4日言詞
辯論終結，判決如下：
    主  文
原告之訴駁回。
訴訟費用由被告負擔。
    事實及理由
一、原告主張被告前以訴外人王忠貞為執行債務人，向鈞院聲請
    強制執行訴外人王忠貞之財產，惟鈞院96年度執字第75759
    號強制執行事件於查封王忠貞財產時，將原告所有坐落於台
    南縣將軍鄉○○段703及705地號上之建築物，建物門牌號碼
    ：台南縣將軍鄉保源村源頭56-3之廠房乙棟所有權全部及其
    附屬建物（下稱系爭建物），誤認為係執行債務人王忠貞所
    有，予以查封。上述遭查封之系爭建物，係原告於民國 (以
    下同)97 年l月16日以新台幣（下同）713,700元向訴外人王
    忠貞購買，並確已依法將所有權移轉登記於原告之名下。依
    強制執行法第15條規定就執行標的物有足以排除強制執行之
    權利者，係指對執行標的物擁有所有權、典權、留置權、質
    權存在情形之一而言。詎料被告之執行人員疏於查證，遽爾
    將系爭建物聲請為強制執行之標的物，依法即有未恰，為此
    聲明本院96年度執字第75759號給付借款強制執行事件，就
    坐落臺南縣將軍鄉○○段703及705地號上之建物，門牌號碼
    為台南縣將軍鄉保源村源頭56-3號之房屋一棟所有權全部及
    附屬建物，所為之查封強制執行應予撤銷。
二、被告則以系爭建物乃未保存登記建物，於97年1月7日業經鈞
    院鈞院民事執行處查封在案，而原告主張於97年1月17日以
    713,700元賣買移轉系爭建物，然在上開查封期間，原告苟
    依法律行為取得系爭建物之所有權，按民法第758條規定，
    應經登記始為合法，惟依系爭建物之建物登記第二類謄本所
    示，所有權人為訴外人王忠貞，原告未合法取得系爭建物之
    所有權。又按強制執行法第113條準用同法第51條第2項規定
    ：「實施查封後，債務人說查封物所為移轉、設定負擔或其
    他有礙執行效果之行為，對於債權人不生效力。」故訴外人
    王忠貞係在本件查封期間，將系爭建物為買賣移轉，對債權
    人即原告則不生效力。從而系爭建物之所有權人仍為訴外人
    王忠貞所有，原告主張，於法未合，為此聲明駁回原告之訴
    ，訴訟費用由原告負擔。
三、兩造不爭執之事項：
  (一)訴外人王忠貞因積欠被告借款，經被告取得本院91年度促字
    第54932號支付命令及確定證明書為執行名義，聲請本院以
    96年度執字第75759號為強制執行，被告於97年1月7日指封
    系爭建物，嗣本院囑託台南縣佳里地政事務所就系爭建物實
    施查封，而於97年1月17日為查封登記，此經本院依職權調
    閱96年度執字第75759號強制執行案卷核閱無訛。
  (二)系爭建物為未保存登記建物，訴外人王忠貞於97年1月16日
    出賣予原告，有原告所提出之雙方簽訂之建築改良物買賣所
    有權移轉契約書、契稅繳款書、房屋稅地籍證明書、房屋稅
    繳款書附卷可憑。
四、爭點之所在：(一)原告就系爭建物有無所有權或事實上處分權
    存在？(二)訴外人王忠貞與原告就系爭建物之買賣行為，縱屬
    為真，是否亦因違反查封效力，而不得對抗被告：
  (一)按不動產物權依法律行為而取得者，非經登記不生效力，為
    民法第758條所明定。此項規定，並不因不動產為違章建築
    而有例外；然違章建築物之讓與，雖因不能移轉登記而不能
    為不動產所有權之讓與，但受讓人與讓與人間如無相反之約
    定，應認為讓與人已將該違章建築之事實上處分權讓與受讓
    人，最高法院62年臺上字第2414號判例、74年度台上字第13
    17號判決、86年度臺上字第2272號判決意旨可資參照，從而
    違章建築之所有人即無法依法律行為而移轉其所有權，僅得
    讓與事實上之處分權，原告主張系爭建物為原告所有，即有
    未合。復按強制執行法第15條所謂就執行標的物有足以排除
    強制執行之權利者，係指對於執行標的物有所有權、典權、
    留置權、質權存在情形之一者而言，最高法院68年台上字第
    3190號判例可稽。而違章建築之房屋若為債務人所有，買受
    人雖買受在先，亦無排除強制執行之權利，最高法院89年台
    抗字第97號亦有判決可資參照，是本件原告對系爭建物所取
    得之權利既為事實處分權，依上開最高法院之判決意旨即無
    排除債權人強制執行之權利，原告提起本件第三人之訴，自
    無理由。
  (二)退步言之，前開買賣行為縱屬為真，亦因違反查封效力，而
    不得對抗被告：
    1.按實施查封後，債務人就查封物所為移轉、設定負擔或其
      他有礙執行效果之行為，對於債權人不生效力，強制執行
      法第51條第2項定有明文。
    2.經查：系爭建物雖為未保存登記之建物，受讓人與讓與人
      間仍得約定將該建築物之事實上處分權讓與於受讓人而為
      移轉，如前所述。然系爭建物由本院96年度執字第75759
      號強制執行事件於97年1月7日實施查封，有執行筆錄及指
      封切結書各1份附卷可稽，而原告係於系爭建物實施查封
      後之97年1月17日始受讓該權利，有所有權移轉契約書、
      97年契稅繳款書、台南縣稅務局佳里分局函、房屋稅籍證
      明書、及房屋稅繳款書在卷可查（本院卷第8至12頁），
      而依前開強制執行法第51條第2項之規定，原告與訴外人
      王忠貞間移轉系爭房屋之行為，顯然有礙本件執行之效果
      ，依首揭規定，對被告並不生效力，原告對被告提起本件
      第三人異議之訴，自無理由。
五、綜上所述，原告縱有取得系爭建物之權利，亦屬事實上處分
    權，並非所有權，且其讓與行為係於實施查封後所為，對於
    執行效果顯有妨礙，依強制執行法第51條第2項之規定，對
    於債權人即被告自不生效力，從而，原告本件第三人異議之
    訴，即屬無據，應予駁回。
六、本件事證已臻明確，兩造其餘主張與陳述，經本院審酌後，
    對本判決結果不生影響，爰不一一論述，併此敘明
七、結論：原告之訴為無理由，依民事訴訟法第78條，判決如主
    文。
中    華    民    國    97    年    9     月    18    日
                  民事第三庭  法  官  黃莉莉
以上正本係照原本作成。
如對本判決上訴，須於判決送達後20日內向本院提出上訴狀。
中    華    民    國    97    年    9     月    18    日
                              書記官  陳著振


司法院資訊處製作；財團法人民間司法改革基金會備份。
